臺中高等行政法院裁定
　　　　　　　　　　　　　　　　　　 96年度訴字第00166號
原　　　告　甲○○
被　　　告　彰化縣政府
代　表　人　乙○○
被　　　告　經濟部水利署第四河川局
代　表　人　丙○○
上列當事人間因損害賠償事件，原告提起本件行政訴訟，本院裁
定如下︰
　　主  文
原告之訴駁回。
訴訟費用由原告負擔。
    理　由
一、按「公法上之爭議，除法律別有規定外，得依本法提起行政
    訴訟。」、「提起行政訴訟，得於同一程序中，合併請求損
    害賠償或其他財產上給付。」、「原告之訴，有左列各款情
    形之一者，行政法院應以裁定駁回之。．．．一、訴訟事件
    不屬行政法院之權限者。．．．十、起訴不合程式或不備其
    他要件者。」分別為行政訴訟法第2條、第7條、第107條第1
    項第1款、第10款所明定。又國家賠償法所規定損害賠償之
    訴，除依該法規定外，適用民事訴訟法之規定，國家賠償法
    第12條定有明文。是依國家賠償法對國家賠償所生公法上爭
    議，應循民事訴訟程序救濟。
二、本件原告起訴意旨略以：
    1.原告所有坐落彰化縣芳苑鄉○○段13地號系爭土地，為被
      告經濟部水利署第四河川局圍堤成行水區，被告彰化縣政
      府亦函令禁止使用。該地號原為農田，一般農牧使用，憲
      法保障私有財產，欲將私有財產挪作公用，自應辦理徵收
      ，如公告為學校用地、公墓、公園，而非公告即強佔之。
      今兩被告強辯系爭土地早公告為海堤區，故圍堵成行水區
      不負責任，是蠻橫非人之語，築堤之地有徵收、被圍堵成
      行水區之私田，視而不睹，依行政訴訟法第7條規定合併
      請求損害賠償。
    2.水利法第83條規定尋常水位行水區之私有土地得由主管機
      關徵收之，何況系爭地號原為農田，被築堤氾濫，又不徵
      收，是公共設施欲由原告承擔，原告無能負擔，今附上種
      植企劃表，被告應賠償原告每年因築堤陷水中不能耕種之
      損害。
    3.被告年久未賠、未徵收、未處理、未駁原告之申訴，凡有
      為政府今朝都能承擔去朝的責任，政府的責任是延續的，
      拖久的累案並不足為不處理的藉口。總之徵收前土地是私
      有的受保障的，徵收後才屬公有作公共設施用。
    4.爰聲明請求被告等應自原告取得彰化縣芳山段13地號土地
      所有權，至徵收前止每年賠償新台幣貳拾陸萬元整及至清
      償日依年利率5%之利息。
三、經查，本件原告係請求被告等因其所有系爭土地被劃定為行
    水區，致無法耕作受有損害，遂依行政訴訟法第7條規定合
    併請求損害賠償。惟關於合併提起損害賠償之訴，須於原告
    提起行政訴訟之同一程序中合併請求損害賠償，始合乎該條
    規定之要件。本件原告既未提起撤銷訴訟、確認訴訟或給付
    訴訟，即逕行單獨提起損害賠償之訴，核與行政訴訟法第7
    條規定之要件不合，其訴即不備起訴要件，為不合法。又原
    告單獨提起之損害賠償之訴，無論原告所請求者係依國家賠
    償法或民法侵權行為之規定請求損害賠償，均應適用民事訴
    訟法之規定，向普通法院起訴請求，以資救濟。茲原告向無
    審判權之本院提起本件行政訴訟，揆諸首揭說明，亦有未合
    ，均應予駁回。本件既以程序駁回原告之訴，則兩造其餘實
    體上之主張，即無審究之必要，附此敘明。
四、依行政訴訟法第107條第1項第1款、第10款、第104條、民事
    訴訟法第95條、第78條，裁定如主文。
中　　華　　民　　國　　96　　年　 　6　　月　　5　　 日
                第二庭審判長法  官　 胡  國  棟
                            法  官　 許  武  峰
                            法  官　 林  秋  華
以上正本證明與原本無異。
如不服本裁定，應於裁定送達後10日內以書狀敘明理由，經本院
向最高行政法院提起抗告（須依對造人數附具繕本）；並應預繳
送達用雙掛號郵票390元（34元及5元郵票各10份)。
中　　華　　民　　國　　96　　年　 　6 　　月　　6　　日
  　　　　　　　　　　　　　書記官　 邱  吉  雄
